臺北高等行政法院判決
　　　　　　　　　　　　　　　　　　 93年度簡字第01183號
原　　　告　甲○○
訴訟代理人　廖芳萱律師
被　　　告　臺北縣政府
代　表　人　乙○○代理縣長）.
上列當事人間因就業服務法事件，原告不服行政院勞工委員會中
華民國93年7月30日勞訴字第0930020420號訴願決定，提起行政
訴訟。本院判決如下：
    主  文
原告之訴駁回。
訴訟費用由原告負擔。
    事  實
一、事實概要：原告未經許可於民國（下同）89年11月間起非法
    僱用逃逸之菲律賓籍外國人MANUEL THELMA FLORO（下稱：M
    君，護照號碼：GG300926，原經核准於台南市○區○○路2
    段160號從事看護工之工作）至台北縣八里鄉○○路○段452
    號3樓（下稱系爭住處）從事幫傭工作，案經台北市政府警
    察局中山分局於92年10月3日循線查獲，經訊外勞M君坦承上
    情不諱，該分局遂於92年11月17日以北市警中分行字第
    09265708100號函移由被告依權責核處，經被告審查認屬實
    ，乃依就業服務法第57條第1款及第63條第1項規定，於93年
    3月4日以北府勞動字第0930106614號就業服務法罰鍰處分書
    處原告罰鍰新台幣（下同）15萬元整。原告不服，提起訴願
    ，旋遭訴願決定駁回，遂向本院提起行政訴訟。
二、兩造聲明：
  (一)原告聲明：訴願決定及原處分均撤銷。
　(二)被告聲明：駁回原告之訴。
三、兩造之爭點：原告有無未經許可聘僱逃逸之菲律賓籍外國人
                M君之事實？
　(一)原告主張之理由：
    1.查原告原居住於系爭住處（「地中海社區」Ｂ棟），因此
      結識受雇於同社區A棟7樓，英籍Mrs. Helen Sharp夫婦照
      顧2名女兒（大女兒「瑪蕾莎」就讀於台北英國學校；二
      女兒「捷」年約2歲）之菲律賓籍女傭Gemma（原告直至警
      局，經警方告知後，始知該菲律賓籍女傭名為「MANUEL
      THELMA FLORO」，而非「Gemma」），因M君個性活潑大方
      ，復因原告女兒係接受英語及中文雙語教育，故原告為讓
      女兒有以英語練習對話機會，經常會邀請M君帶Mrs.
      Helen Sharp夫婦的二位女兒至原告家中與原告女兒嬉戲
      遊玩。92年7月間，原告因懷孕待產而將居所遷至屏東縣
      屏東市○○街121之7號8樓，惟因原告戶籍仍然設於原址
      ，部分信件仍會寄達於台北縣八里鄉，故原告基於朋友情
      誼，央請M君將原告信件轉至屏東，並因此將鑰匙交付予M
      君保管，是以，本件M君純粹基於朋友情誼，代原告處理
      信件，原告並未支付M君任何報酬或相當於報酬之代價，
      與M君更非存有聘僱關係。
    2.然92年10月3日台北市政府警察局中山分局警員竟不明究
      理，強行要求M君開啟原告臺北縣八里鄉○○路○段452號3
      樓處所大門，供渠等入屋拍照（按：中山分局警員是否合
      法進入原告住宅，原告不得而知），並以此照片作為M君
      非法工作之證明。嗣後，在員警將M君帶回警局製作筆錄
      時，警方復以「若不承認受雇於原告，則遣送回國之日將
      遙遙無期」等語，致M君心生恐懼，故而在M君想儘速返國
      之心情下，不得不悖於事實，承認與原告有僱傭關係。
    3.而M君經遣返菲律賓後，曾致電向原告陳述前述情況，並
      對原告表達愧疚之意，且M君更於93年3月間，寄送加蓋其
      手印之親筆信函，以及M君在台灣與英籍Mrs. Helen
      Sharp夫婦二名女兒共同生活之照片2張，請原告層轉於當
      初承辦員警，以期釐清事實真相，並還原告清白。觀諸M
      君在信件中，明白表示：M君與原告僅係朋友關係，而「
      地中海社區」Ａ棟七樓之英籍Mrs. Helen Sharp夫婦方為
      其非法雇主；當初會製作不實筆錄，係因M君想儘速返國
      ．．．等語，亦可究明，原告確非M君之雇主。
    4.按「雇主不得聘僱未經許可、許可失效或他人所申請聘雇
      之外國人」就業服務法第57條第1款定有明文；再按台北
      高等行政法院91年7月24日勞職外字第0910205078號函，
      亦明白揭示關於行為人是否違反就業服務法第57條第1款
      ，應從「客觀事實」判斷「非法雇主」與「外國人」間是
      否確實構成聘僱關係。經查，本件原告與M君為朋友，而
      非有主從僱傭關係，已如前述。且原告在M君為警方查獲
      前，完全不知其為逃逸外勞，至於M君在警局時所作筆錄
      ，乃係遭員警脅迫下，非出於自由意思所製作，自不得作
      為判定原告與M君有僱庸關係之認定基礎；然被告未查明
      事實真相，亦未求證M君薪資，係從英籍Mrs. Helen
      Sharp夫婦處支領，即在無任何客觀證據下，認定原告與
      外籍人士M君間存有僱傭關係，並進而以北府勞動字第
      0930106614號行政處分，科處原告15萬元罰鍰，該行政處
      分實屬違法，難令原告甘服。請將原訴願決定及原處分均
      撤銷，以保原告權益。
  (二)被告答辯之理由：
    1.依就業服務法第57條規定，「雇主聘僱外國人不得有下列
      情事：.... 一、聘僱未經許可、許可失效或他人所申請
      聘僱之外國人」。
    2.原告雖提出理由稱M君基於朋友情誼，代原告處理信件，
      非有聘僱關係乙節；惟原告於偵訊筆錄稱「（警方提示之
      逃逸外勞M君相片是否認識？有無聘僱該外勞為你工作？
      ）認識。我並沒有聘僱該外勞，因經常在我社區內有遇見
      過該外勞，也曾據外勞說過自己是在該社區內幫忙英國籍
      夫妻照顧小孩」「（你為何將處所〈臺北縣八里鄉○○路
      ○段452號3樓〉之大門鑰匙及大樓電梯門禁晶片卡交給外
      勞M君保管？作何用途？）於今（92）年7月因待產所以回
      屏東老家，也怕遺失鑰匙及錯過重要信件，所以就將住處
      鑰匙交給外勞保管」「（外勞M君是否與你非常熟識？是
      否曾經到過你家？有無給予酬勞？）是的。該外勞已經認
      識1年至2年，因該外勞待人處世均不錯，所以對他還蠻信
      任，沒有給過酬勞，會偶而給禮物酬謝他」「（警方10月
      8日帶同菲律賓籍M君外勞至你處所龍米路1段452號3樓前
      ，經社區地中海大廳保全人員說該外勞是在你處所工作？
      並有登記在你本人之社區聯絡簿欄位裡？）我也不清楚，
      我真的沒有聘僱他」。M君於偵訊筆錄稱「（請詳述你逃
      逸後至何處工作？有無非法工作？有無仲介人？）菲籍友
      人直接到機場接我到現在住所臺北縣八里鄉○○路101巷
      13 號2樓，經等待8個月從2001年12月份開始才介紹我到
      臺北縣八里鄉○○路○段452號3樓工作並住在雇主家中，
      後來工作約9個月因雇主搬家所以改為臨時工方式，我又
      搬回原來處所，偶而會叫我去打掃，給我一點工資，一直
      到今被警方查獲為止。並無仲介」「（請詳述非法雇主之
      長相特徵、家庭或可否提供其他可資佐證你確實在該處工
      作之資料？薪資如何？）我稱雇主為MELODY女、約30歲，
      身材高肥胖，與夫同住並育有1女，在去年9月前給付我薪
      資約新台幣2萬元，之後在今年6月搬家後每打掃乙次就會
      將新台幣1千元放在茶几上，作為薪資。還有雇主在今年8
      月份產下女嬰，有交付給我一附鑰匙，偶爾會打電話叫我
      去打掃」；M君於第2次偵訊筆錄稱「（今日〈8日〉14時
      你帶同警方至臺北縣八里鄉○○路○段452號3樓，是否為
      你自在逃逸期間之工作地點？非法工作期間多久？薪資如
      何計算？）是的。我是從2001年11月份開始至上述地點工
      作，是我在台菲籍友人介紹，一直工作至2002 年9月為止
      ，工作期間約10個月薪資為新台幣2萬元，我稱雇主為
      MELODY，女、約30歲、身材高大肥胖，...，育有女兒1名
      叫安安，...。大約在2002年9月開始，雇主說因近來工作
      不順利，無法再支付我薪資，所以也不能提供食宿，工作
      方式改以打零工模式，偶而用電話叫我來打掃，..，每個
      月只打掃1、2次，每次打掃完後給付新台幣1千元給我當
      酬勞。大約在今年2003年6月間，雇主因待產所以舉家遷
      移至屏東老家，有時會用電話通知我至住處打掃整理，..
      」「（你為何會有該處所之大門鑰匙及大樓電梯門禁晶片
      卡？）當我開始工作時雇主便交給我大門鑰匙及大樓電梯
      門禁晶片卡，因為其女兒安安需要有人照顧，而且雇主常
      常會晚回家關係，在去年雇主要遷回屏東時，我曾經將大
      門鑰匙及大樓電梯門禁晶片卡歸還，但他說會偶而叫我幫
      忙清理房子，所以叫我保留著」「（可否描述非法工作處
      所內室內陳列及家中擺設圖）可以」。本件M君坦承2001
      年12月份開始先受僱於原告，薪資每月2萬元；但約自91
      年9月份起改以打零工模式，為原告從事住所內打掃，報
      酬每次1千元；且對原告室內擺設，其家庭生活、女兒知
      之甚詳，此均有M君於1、2次偵訊筆錄可稽，原告所稱其
      與M君基於朋友情誼請求代為處理信件，並未有聘僱關係
      等語，不足採信。故原告非法聘僱於1、2 次偵訊筆錄均
      從事照顧其女兒及打掃住所之違規情事，足以認定。另原
      告稱因警方以『若不承認受僱於原告，則遣送回國之日將
      遙遙無期』等語，致M君..，不得不悖於事實，承認與原
      告有僱傭關係，惟M君第1、2次偵訊筆錄經談話人先聲明M
      君有保持沉默，無須違背自己之意思而為陳述；且於詢問
      M君有無其他意見陳述及以上所講是否實在時，M君表示沒
      有其他意見，並稱其所講實在；筆錄完成後談話人聲明右
      筆錄經受訊人及翻譯人親譯（聽誦）後認為無訛始行簽印
      （指紋），原告所稱，無足採信。故原告顯已未經許可聘
      僱M君情事已甚明確。原告所稱M君返回菲律賓後給原告其
      親筆函表示與原告僅係朋友，並提供M君在台灣與英籍
      HELEN SHARP夫婦2名女兒共同生活照片，以還原告清白乙
      節；原告未經許可聘僱M君如前揭所述；至於M君提供與英
      籍HELEN SHARP 夫婦女兒共同生活照片，並不影響本件。
    3.原告所稱原告是否聘僱M君應從客觀事實判斷乙節；行政
      院勞工委員會91年9月11日勞職外字第0910205655號令「
      上開有無聘僱關係，應依客觀具體事實認定，如該外國人
      有提供勞務，而該自然人或法人對之有指揮監督關係，或
      有勞務報酬之約定者，則難辭無聘僱關係存在」，查M君
      坦承2001年12月份開始先受僱於原告，薪資每月2萬元；
      但約自91年9月份起改以打零工模式，為原告從事住所內
      打掃，報酬每次1千元，前揭事實顯示M君為原告提供勞務
      ，原告亦給付M君勞務報酬，已符合該令之要件，實非原
      告所謂未明事實真相。
    4.綜上所述，原告所提陳述理由不足，請駁回原告之訴。
    理  由
一、本件原告因不服被告所為1500,000元罰鍰處分而涉訟之行政
    訴訟事件，依行政訴訟法第229條第1項第2款及第2項之規定
    及司法院90年10月22日90年度院台廳行一字第25746號函，
    應適用簡易訴訟程序，合先敘明。
二、按「為保障國民工作權，聘僱外國人工作，不得妨礙本國人
    之就業機會、勞動條件、國民經濟發展及社會安定。」「除
    本法另有規定外，外國人未經雇主申請許可，不得在中華民
    國境內工作。」「雇主聘僱外國人不得有下列情事：一聘僱
    未經許可、許可失效或他人所申請聘僱之外國人。…」「違
    反…第57條第1款…規定者，處新臺幣15萬元以上75萬元以
    下罰鍰。」分別為就業服務法第42條、第43條、第57條第1
    款及第63條第1項所明定。
三、查原告未經許可非法僱用逃逸之菲律賓籍外國人M君，至系
    爭住處從事幫傭工作之事實，業經M君在台北市政府警察局
    中山分局於92年10月3日循線查獲時坦承不諱，此有M君之92
    年10月3日第1次及92年10月8日第2次警訊筆錄等影本附原處
    分卷可稽，「（問：系爭住處是否妳在逃逸期間之工作地點
    ？非法工作期間多久？薪資如何計算？）答：是的。我是從
    2001年11月份開始至上述地點工作，是我在台菲籍友人
    BELEN（已經回菲律賓了）介紹，一直工作至2002年9月止，
    工作期間約10個月薪資為新台幣2萬元，我稱雇主為MELODY
    ，不知其真實姓名年籍，．．．，大約在2002年9月開始，
    雇主說近來工作不順無法再支付我薪資，所以也不能提供食
    宿，工作方式改以打零工模式，偶而用電話叫我來打掃，．
    ．．每次打掃完後給付新台幣1000元給我當酬勞。．．．．
    」。此外，外勞M君並於92 年10月8日偕同警方前往系爭住
    處指認，確認系爭住處就是其非法工作地點，且經指認口卡
    資料上原告之照片；況原告住家社區管理員亦指認M君係為
    原告工作，又有原告居住社區之住戶名冊中之記載附卷為證
    。足知M君外勞，除能帶同警方指認出該址外，且對其受僱
    期間、工作內容、薪資皆能清楚詳述，又能指證出原告確係
    其非法雇主，並持有原告住家之大門鑰匙及大樓電梯門禁晶
    片卡，足資證明M君與原告確有聘僱關係存在。
四、原告本人在警訊中固不否認認識外勞M君，惟否認有聘僱之
    行為：「（問：警方提示之逃逸外勞M君之相片是否認識？
    有無聘僱？）答：認識。我並沒有聘僱該外勞，因經常在我
    社區內有遇見過該外勞，也曾據該外勞說過自己是在該社區
    幫英國籍夫妻照顧小孩。」然原告如未聘僱M君外勞，事實
    果如原告所云是單純社區居民關係，原告亦自陳二人間毫無
    恩怨，何以M君會在警訊中供陳受聘僱及打工之事實？尤甚
    者，原告如與外勞M君僅是社區點頭閒談之對象，焉有將進
    出住處鑰匙及門禁晶片卡之重要物品交付外勞保管之理？「
    （問：你為何將處所之大門鑰匙及大樓電梯門禁晶片卡交給
    外勞M君？作何用途？）答：今七月初因待產所以回屏東老
    家，也因怕遺失鑰匙及錯過重要信件，所以就將住處鑰匙交
    給外勞保管．．．。」（見原告附原處分卷之警訊筆錄）；
    況外勞M君對於原告之系爭住處隔間擺設等亦甚為清楚，有M
    君繪製之工作處所圖一份附原處分卷足考，衡情若非長期進
    出或居留原告住處者，當無法如此熟悉住處內部陳設。綜合
    觀之，M君經警查獲當時在警察局所供陳有關受僱於原告之
    上開警訊筆錄，應屬可採。原告訴稱未聘僱外勞M君等云，
    既與查證之事實不合，自屬無足採信。從而原告未經許可聘
    僱外勞M君之事實，洵堪認定。
五、原告固提出M君自菲律賓寄來之信件，證明M君在警訊所供並
    非實在等云。然此信件既係M君經遣送回國後始書寫製作，
    其內容是否可採，已令人懷疑，況M君在信件亦自承前開警
    訊確由其簽名，至於所稱因想回國，也不想再久留收容中心
    ，因此才在警訊簽名等云（見附本院卷M君英文書信）。此
    部分自係對原先在警訊之供陳後悔之意，惟未見其提出足以
    佐證其信件內容之資料或證據，故信件內容是否真實亦有疑
    義。何況本件係因警察查獲M君，始有警訊之製作，並非因
    查獲原告之非法行為而傳訊M君製作警訊，M君之警訊供陳自
    係獲案時，對自己行為之供述，應屬可採，已如前述，M君
    遣送回國後之信件特別強調未受僱於原告，應屬事後維護原
    告之文字而無法憑採。
六、按就業服務法第57條第1款明文禁止非法聘僱未經許可、許
    可失效或他人所申請聘僱之外國人從事工作，旨在保障國民
    工作權、維持社會秩序而避免妨礙本國人之就業機會、勞動
    條件、國民經濟發展及社會安定。故針對聘僱外國人從事工
    作，立法採申請許可制，此揆諸同法第42條之規定亦明。是
    原告如需聘僱外國人從事工作，即應依法申請許可。原告既
    未經申請許可即擅自聘僱，自已違反就業服務法第57條第1
    款：「．．．一聘僱他人所申請聘僱之外國人。」之規定。
    被告據以原告違反上開規定，依同法第63條第1項規定科處
    罰鍰，於法自屬有據。
七、從而，原處分之前開裁罰15萬元並無不合，訴願決定予以維
    持，亦無違誤。原告徒執前詞聲請撤銷，為無理由，應予駁
    回。又本件係適用簡易訴訟程序，爰不經言詞辯論逕為判決
    。
據上論結，本件原告之訴為無理由，爰依行政訴訟法第236條、
第98條第3項前段，判決如主文。
中　　華　　民　　國　 　94　　年　　3　　月  　31　　日
                 臺 北 高 等 行 政 法 院   第 六 庭
      　　　　　　　　　　　　　　　　法　官　陳  鴻  斌
上為正本係照原本作成。
本件以訴訟事件所涉及之法律見解具有原則性者為限，始得於本
判決送達後20日內向本院提出上訴狀並表明上訴理由，如已於本
判決宣示後送達前提起上訴者，應於判決送達後20日內補具上訴
理由（均按他造人數附繕本），且經最高行政法院許可後方得上
訴。
中　　華　　民　　國　 　94　　年　　3　　月　  31　　日
                                      書記官  蔡  逸  萱
